臺灣高等法院臺中分院民事裁定
110年度抗字第303號
抗  告  人  林德陽  
相  對  人  林嘉富  
上列當事人間提存異議事件，抗告人對於中華民國110年5月10日
臺灣臺中地方法院110年度聲字第145號所為裁定，提起抗告，本
院裁定如下：
    主  文
抗告駁回。
抗告程序費用由抗告人負擔。
    理  由
一、抗告人聲明異議暨抗告意旨略以：坐落臺中市○○區○○段
    0000地號土地（下稱系爭土地）為抗告人、相對人與其他共
    有人所共有。相對人依土地法第34條之1之規定，將系爭土
    地全部出售予第三人張○○，惟事前未曾當面與抗告人協商出
    賣價金，僅於民國110年1月29日寄發存證信函通知抗告人優
    先承購。然系爭土地為抗告人所共有，抗告人自己需要使用
    ，並不同意出售，抗告人並以此意旨於同年2月5日函覆相對
    人。相對人涉嫌盜賣，張○○涉嫌霸佔系爭土地，違反土地法
    第34條之1第5項、憲法保障之居住遷徙自由、財產權及生存
    權等之規定及司法院大法官會議釋字第727號、第803號解釋
    之意旨，故相對人不得辦理清償提存，原法院提存所以110
    年度存字第664號清償提存事件，准予相對人辦理提存之處
    分（下稱原處分），即屬違誤，經抗告人聲明異議，嗣經原
    裁定駁回，亦屬違法，爰請求廢棄原裁定，並准撤銷原處分
    等語。
二、按債權人受領遲延，或不能確知孰為債權人而難為給付者，
    清償人得將其給付物，為債權人提存之，民法第326條定有
    明文。又提存書應記載提存人之姓名及住居所、提存物為金
    錢之金額、提存之原因事實、清償提存之提存物受取權人之
    姓名及住居所；提存所接到提存人轉送之提存書後，應審查
    提存書狀是否合於程式、提存書記載及應提出之證明文件是
    否完備，提存法第9條第1項第1款、第3款、第4款、第5款、
    提存法施行細則第3條第1項第2款、第4款亦分別定有明文；
    惟清償提存，關於提存原因之證明文件，無庸附具，提存法
    施行細則第20條第5款規定甚明。提存法第22條並規定，非
    依債務本旨或向無受領權人所為之清償提存，其債之關係不
    消滅。基此，清償提存係債務人將其應為之給付，提存於國
    家設置提存所，以代清償或達到法律上某一目的之行為，其
    性質屬於非訟程序，而非判斷私法上權利義務之訴訟程序，
    依提存法及其施行細則規定，提存所僅為形式上之程式審查
    ，至清償提存是否依債務本旨發生清償效力、是否係向有受
    領權人為清償、有無實體法律關係存在等當事人間實體事項
    之爭執，應由當事人另行以訴訟方式謀求解決，非在提存所
    應為形式審查之範圍內。
三、經查，本件相對人以抗告人為系爭土地之共有人，就系爭土
    地出售應受領之價金新臺幣6173萬0858元，經通知而受領遲
    延為由，提出載明提存人、受取權人之姓名、住址、提存物
    之名稱、種類、數量及提存原因之提存書、提存通知書，且
    檢附不動產買賣契約書影本、土地登記謄本影本、存證信函
    暨回執影本、價金提存計算書、戶籍謄本等件，依法聲請清
    償提存，經原法院提存所以110年度存字第664號清償提存事
    件原處分准予提存等情，業經本院調取該提存事件卷宗核閱
    無訛。原法院提存所於審核相對人合於前揭提存法規定程式
    而准予提存，於法即無不合。抗告人主張伊不同意出售系爭
    土地，相對人亦未與伊當面協商，已涉嫌盜賣等情，核屬實
    體法上權利義務關係，與本件是否符合清償提存之聲請要件
    無涉，尚非原法院提存所所得審究認定。從而，原處分准予
    相對人為清償提存，原裁定維持原處分駁回抗告人之異議，
    經核均無違誤。抗告意旨仍執陳詞，指摘原裁定不當，求予
    廢棄，為無理由，應予駁回。
四、據上論結，本件抗告為無理由，爰裁定如主文。
中　　華　　民　　國　　110 　年　　8 　　月　　6 　　日
                  民事第五庭  審判長法　官  許秀芬
                                    法　官  游文科
                                    法　官  李慧瑜
正本係照原本作成。
如不服本裁定應於裁定送達後10日內向本院提出再抗告狀（須按
他造人數附具繕本），繳納抗告裁判費新台幣1,000元整。再抗
告應以適用法規顯有錯誤為理由，並同時委任律師或具有律師資
格之關係人為代理人。
                                    書記官  陳秀鳳
　　　　　　　　　　　　　　　　　　
中　　華　　民　　國　　110 　年　　8 　　月　　6 　　日